【裁判字號】    99,台上,618
【裁判日期】    990128
【裁判案由】    強盜
【裁判全文】
最高法院刑事判決              九十九年度台上字第六一八號
上  訴  人  甲○○
選任辯護人  林國明律師
上列上訴人因強盜案件，不服台灣高等法院台南分院中華民國九
十八年十二月三日第二審判決（九十八年度上訴字第九四０號，
起訴案號：台灣台南地方法院檢察署八十五年度偵字第五六四五
號、第五九０五號【原判決誤載為九十七年度執聲再字第一號】
），提起上訴，本院判決如下：
    主  文
上訴駁回。
    理  由
按刑事訴訟法第三百七十七條規定：上訴於第三審法院，非以判
決違背法令為理由不得為之；是提起第三審上訴，應以原判決違
背法令為理由，係屬法定要件。如果上訴理由書狀並未依據卷內
訴訟資料具體指摘原判決不適用何種法則或如何適用不當；或所
指摘原判決違法情事，顯與法律規定得為第三審上訴理由之違法
情形不相適合；均應認其上訴為違背法律上之程式，予以駁回。
本件原判決維持第一審論處上訴人甲○○連續意圖為自己不法之
所有，結夥三人以上，攜帶兇器，於夜間侵入住宅，以脅迫至使
不能抗拒，而取他人之物罪刑（處有期徒刑八年六月）之判決，
駁回上訴人在第二審之上訴。上訴人之上訴意旨略稱：（一）原
判決就被害人王治澄（原名王朝覬）、吳人龍、林宗彪、洪榮潣
、蔡福順及共同正犯李德緯之警詢供述，何以有證據能力？未予
說明，自屬理由不備。（二）共同正犯李德緯於偵查中並未以證
人身分具結而為陳述，原判決認其偵查中之供述，具有證據能力
，顯與證據法則有違。又卷附冒名應訊者之警詢筆錄，究係何人
之陳述，既屬不明，自無證據能力，原判決仍採納作為認定上訴
人犯罪之證據，亦屬違法。（三）共同正犯李德緯於台灣台南地
方法院九十五年度訴緝字第二四號案內先後三次到庭作證，均證
稱上訴人並未參與原判決附表所示之三次強盜犯行，甚至證稱：
不認識上訴人等語；被害人王治澄、吳人龍、林宗彪、洪榮潣、
蔡福順、洪老吉（即冒名應訊者）於警詢、偵查或審理中，亦均
未指證上訴人確曾參與上揭強盜犯行；原判決不採納前揭有利於
上訴人之證據，未說明理由，有理由不備之違法。（四）原判
決援引作為判決基礎之被害人吳人龍供述：「當天三個人行搶，
只有看到一個人持槍，其餘沒有看到」，與原判決事實認定：甲
○○持一把不具殺傷力之手槍在旁把風、「文修」持一把不具殺
傷力之手槍、李德緯持開山刀一把脅迫被害人吳人龍等人等情不
符，復與李德緯在偵查中供稱：「有帶刀、槍，我帶刀，甲○○
帶槍，『文修』沒有帶武器」迥異，有證據上理由矛盾之違法。
況依被害人等之供述，強盜渠等財物之人有一人、二人或三人不
等之陳述，彼等之證述，亦有矛盾，則強盜彼等財物之人究有幾
人﹖關係上訴人有無參與本件犯行，自有查證明白之必要。（五
）被害人林宗彪於警詢係供稱：三名歹徒，分別為身高一六五公
分、身高一七０公分、體重六十五至七十公斤、方型臉、身高、
體重不詳等語；上訴人身高一七二公分、體重六十三公斤、長型
臉，與林宗彪陳述之歹徒特徵不同，原判決就此未予詳查，顯有
疏漏。而原判決援引作為證據之林建州與李德緯之監所面會錄音
紀錄及其譯文，並不能證明林建州曾教唆李德緯偽證，且證人李
德緯之證述前後不一，被害人等之指述亦非一致，原判決在前述
瑕疵未予究明以前，即遽認上訴人曾參與本件強盜犯行，自屬於
法有違等語。
惟查：原判決依憑調查證據之結果並綜合卷內證據資料，認定上
訴人有其事實欄所載之犯行，已於理由內詳敘其調查證據之結果
及取捨證據認定之理由，並就上訴人否認犯罪所持之辯解，認非
可採，以及證人王治澄、吳人龍、林宗彪分別於台灣台南地方法
院九十五年度訴緝字第二四號案內所為之證述，認均非可執為有
利於上訴人認定之依據，分別予以指駁或說明。復依刑事訴訟法
第一百五十九條之五之規定，說明援引作為判決基礎之證據資料
均具有證據能力所憑之理由（見原判決正本第一頁第二七行至第
二頁第九行）。另依憑調查證據之結果，說明上訴人於強盜吳人
龍財物時係擔任把風，吳文龍在台灣台南地方法院九十五年度訴
緝字第二四號案內雖供稱：「當天三個人行搶，只有看到一個人
持槍，其餘沒有看到」，非可執為有利於上訴人之認定。從形式
上觀察，原判決並無理由不備、證據上理由矛盾、採證違背證據
法則及證據調查未盡等違背法令之情形。上訴意旨（一）、（四
）、（五）均置原判決事實欄明確認定及理由內已詳予說明之事
項於不顧，徒憑己見，或就原判決已詳予敘明均具證據能力之被
害人王治澄、吳人龍、林宗彪、洪榮潣、蔡福順及共同正犯李德
緯之警詢供述，任指原審未說明該等陳述何以具證據能力；或就
原審已說明非可採為有利於上訴人認定之吳文龍前揭供述，指摘
原判決證據上理由矛盾；或就事實審法院採證認事及證據證明力
自由判斷職權之合法行使，再為單純事實上爭執；俱不足以辨識
原判決已具備違背法令之形式要件。再依原判決理由說明，其並
未採納共同正犯李德緯之偵查中陳述，作為判決之基礎，則該理
由內另說明：「本案公訴人所引用具傳聞性質之供述證據，業經
被告（指上訴人，下同）及辯護人於本院準備程序時同意作為證
據，且經本院於審理時提示辯護人、被告均表示無意見，迄於言
詞辯論終結前亦未聲明異議，視為同意作為證據，本院審酌該等
證據之取得過程並無瑕疵，與本案待證事實間復具有相當之關聯
性，自得採為證據」，縱令包括未經具結而應認無證據能力之正
犯李德緯偵查中陳述，亦不影響本件判決之結果，依刑事訴訟法
第三百八十條規定，仍難執為提起第三審上訴之適法理由。又上
訴人及其原審指定辯護人，於原審受命法官在原審準備程序詢問
：「對於檢察官所提出上開犯罪事實證據方法之證據能力，有何
意見﹖」，乃皆陳稱：「均同意採為證據」（見原審卷第四一頁
）；嗣於原審審判長於審判期日詢問上訴人及其原審指定辯護人
：「對於檢察官、辯護人、被告所提出證據之證據能力，有何意
見﹖」，又皆陳稱：「沒意見」（見同上卷第七十頁）。上訴意
旨（二）至本院始執該冒用洪老吉姓名應訊者之警詢筆錄，並無
證據能力等語，指摘原判決採證違法，顯非依據卷內資料而為主
張。又對證人前後不一之證述，明確敘明採納其中一部分作為判
決基礎時，原即含有摒棄與其相異部分之意，此乃證據取捨之當
然結果，毋庸於判決理由內一一敘明。原判決既於理由內說明係
採納李德緯於本案第一審之供述，作為認定事實之基礎，原即含
有摒棄與前揭供述相異部分之意，則原判決未說明何以不採納李
德緯在台灣台南地方法院九十五年度訴緝字第二四號案內之證述
，自非理由不備。而被害人王治澄、吳人龍、林宗彪、洪榮潣、
蔡福順、洪老吉（即冒名應訊者）於警詢、偵查或審理中，已分
別指證渠等於原判決附表所示之時、地遭人持刀、槍行劫之過程
，則以渠等前揭供述，與李德緯在本案第一審之證述，相互印證
，即足以證明李德緯之指證非虛；被害人王治澄、吳人龍、林宗
彪、洪榮潣、蔡福順、洪老吉（即冒名應訊者）之警詢、偵查或
審理中供述，縱令未能明確指證係上訴人參與上揭強盜犯行，亦
無從推翻原判決所確認之犯罪事實，則渠等於警詢及偵審中未能
明確指證係上訴人犯案等情，對上訴人既非必然有利，即無說明
應如何取捨之必要。上訴意旨（三）執以指摘原判決理由不備各
節，顯與法律規定得為第三審上訴理由之違法情形不相適合。又
原審審判長於審判期日，就上訴人被訴之犯罪事實為訊問前，詢
問上訴人及其指定辯護人：「尚有何證據請求調查﹖」，乃皆答
稱：「無」（見原審卷第七五頁）。上訴意旨（四）至法律審之
本院，始又另執原審就本件強盜財物犯行究係幾人所犯，未予調
查等語，指摘原審證據調查未盡，自非依據卷內資料而為主張。
綜上所論，本件上訴違背法律上之程式，予以駁回。
據上論結，應依刑事訴訟法第三百九十五條前段，判決如主文。
中    華    民    國  九十九  年    一    月  二十八  日
                      最高法院刑事第七庭
                          審判長法官  林  永  茂
                                法官  蘇  振  堂
                                法官  蕭  仰  歸
                                法官  林  立  華
                                法官  蔡  彩  貞
      本件正本證明與原本無異
                                      書  記  官
中    華    民    國  九十九  年    二    月    五    日
                                                     m

司法院資訊處製作；財團法人民間司法改革基金會備份。
